臺灣臺北地方法院民事簡易判決
110年度北國簡字第7號
原      告  王覺興  


被      告  臺灣臺北地方檢察署          

法定代理人  林邦樑  
訴訟代理人  田家樂  
上列當事人間請求國家賠償事件，本院於民國110年10月27日言
詞辯論終結，判決如下：
    主  文
原告之訴駁回。
訴訟費用新臺幣伍仟肆佰元由原告負擔。
    事實及理由
一、按依國家賠償法請求損害賠償時，應先以書面向義務機關請
    求，並於起訴時提出該機關逾期不協議、協議不成立或拒絕
    賠償之證明文件，國家賠償法第10條第1項及同法施行細則
    第37條分別定有明文。查原告提起本件訴訟前，業已向被告
    以書面提出請求，經被告於民國110年7月15日拒絕賠償，有
    被告110年度賠議字第2號決定書附卷可稽（見本院卷第15頁
    ），是原告對被告提起本件訴訟，核與前揭規定相符，先予
    敘明。
二、原告起訴主張略以：伊前向訴外人賀高明、吳瑰琪(下稱賀
    高明等人)承租房屋，但因伊未繳納房租，賀高明等人竟更
    換房屋門鎖，致伊無法進入房屋且屋內個人物品遭侵占，伊
    遂對賀高明等人提起刑事告訴，並經被告以108年度偵字第1
    8151、19168號(下稱系爭刑事案件)偵辦在案。然被告所屬
    承辦系爭刑事案件之檢察官李尚宇，未傳喚伊及承辦員警到
    庭，未查明確有上開換鎖行為，亦未主動審究賀高明等人行
    為有無構成強制罪，即草率以賀高明等人行為不構成侵占罪
    且案屬民事糾紛為由，作成不起訴處分(下稱系爭不起訴處
    分)，致伊權益受損，爰依國家賠償法律關係，請求被告賠
    償新臺幣(下同)50萬元等語。並聲明：被告應給付原告50萬
    元。
三、被告則以：負責偵辦系爭刑事案件之檢察官李尚宇係伊所屬
    職司追訴職務之公務員，且未因偵辦系爭刑事案件而犯職務
    上之罪，並經判決有罪確定之情事，伊對原告無賠償義務等
    語，資為抗辯。並聲明：原告之訴駁回。
四、得心證之理由
　㈠按公務員於執行職務行使公權力時，因故意或過失不法侵害
    人民自由或權利者，國家應負損害賠償責任。公務員怠於執
    行職務，致人民自由或權利遭受損害者亦同；有審判或追訴
    職務之公務員，因執行職務侵害人民自由或權利，就其參與
    審判或追訴案件犯職務上之罪，經判決有罪確定者，適用本
    法規定，國家賠償法第2條第2項、第13條分別定有明文。又
    按公務員於執行職務行使公權力時，因故意或過失不法侵害
    人民自由或權利者，人民固得依國家賠償法第2條第2項規定
    ，對該公務員所屬機關請求損害賠償；惟如對於有審判或追
    訴職務之公務員，因執行職務侵害人民自由或權利，而欲請
    求該公務員所屬之機關賠償損害時，國家賠償法第13條既特
    別規定，須該公務員就參與審判或追訴案件犯職務上之罪，
    經判決有罪確定者，始得為之，自不能僅依國家賠償法第2
    條第2項規定，請求該有審判或追訴職務之公務員所隸屬機
    關賠償其所受損害（最高法院75年度台再字第115號判決意
    旨參照）。是為維護審判職務之公務員審判之獨立性及追訴
    職務之公務員不受外界干擾，不因審級、法院法律見解不同
    或事實認定上之差誤，而動輒致生是否違法侵害人民權益之
    問題，因而，職司審判或追訴職務公務員之賠償責任，應依
    前揭國家賠償法第13條規定，而僅限於「參與審判或追訴案
    件犯職務上之罪，經判決有罪確定」之情形。
  ㈡原告固主張系爭刑事案件有多項應調查但未調查事項，並對
    系爭不起訴處分內容提出質疑，認其有誤云云。惟查，被告
    所屬檢察官李尚宇為系爭刑事案件之承辦檢察官，係屬職司
    追訴職務之公務員，依前揭規定及說明，本件損害賠償要件
    自應適用前揭國家賠償法第13條「參與審判或追訴案件犯職
    務上之罪，經判決有罪確定」之規定，又查檢察官李尚宇未
    就所參與之系爭刑事案件犯職務上之罪，並經判決有罪確定
    ，本件應不符前揭國家賠償法第13條要件，是原告依國家賠
    償法律關係，請求有追訴職務之公務員所隸屬機關即被告負
    國家賠償責任云云，於法無據，不予准許。
五、綜上所述，原告依國家賠償法律關係，請求被告給付原告50
    萬元，為無理由，不應准許。
六、本件事證已臻明確，兩造其餘攻擊防禦方法及所舉證據，核
    與判決結果不生影響，爰不再一一論駁，併此敘明。
七、訴訟費用負擔之依據及金額：依民事訴訟法第78條規定，由
    被告負擔依後附計算書確定如主文第2項所示金額。 　
中　　華　　民　　國　　110 　年　　11　　月　　10　　日
                    臺灣臺北地方法院臺北簡易庭
                              法  官  蔡玉雪
以上為正本係照原本作成。
如不服本判決，應於判決送達後20日內向本庭提出上訴狀，並按
他造當事人之人數附繕本；如委任律師提起上訴者，應一併繳納
上訴審裁判費。
中　　華　　民　　國　　110 　年　　11　　月　　10　　日
                              書記官  陳黎諭
計   算   書：
項　　　　目　　　　　　金額（新臺幣）　　備　　註
第一審裁判費 　 　　　　5,400元
合　　  　計　 　　　 　5,400元